臺灣新北地方法院刑事附帶民事訴訟判決
110年度智附民字第30號
原      告  美商蘋果公司

法定代理人  Jeffrey L. Myers

訴訟代理人  謝樹藝律師
            陳建至律師
被      告  阮彥銘


上列被告因違反商標法案件（本院110 年度智易字第50號），經
原告等提起刑事附帶民事訴訟，請求損害賠償，本院判決如下：
    主  文
一、被告應給付原告新臺幣拾伍萬肆仟捌佰元，及自民國一一０
    年十月二十三日起至清償日止，按週年利率百分之五計算之
    利息。
二、原告其餘之訴駁回。
三、本判決原告勝訴部分，得假執行。但被告如以新臺幣拾貳萬
    玖仟元為原告預供擔保，得免為假執行。
四、原告其餘假執行之聲請均駁回。
    理  由
壹、程序部分：
一、本件原告美商蘋果公司（下稱蘋果公司）為外國法人，故性
    質上係屬涉外民事事件。就涉外民事事件之國際裁判管轄權
    ，現行法律雖無明文，惟被告阮彥銘為我國人民，且原告主
    張被告係於我國境內從事侵害其商標權之不法行為，而依據
    侵權行為之法律關係提起本訴，參酌我國民事訴訟法第15條
    第1項規定：「因侵權行為涉訟者，得由行為地之法院管轄
    」之意旨，應認對於行為地發生在我國境內之涉外侵權事件
    ，我國法院具有國際裁判管轄權，是本院就本件訴訟自有管
    轄權。
二、按關於由侵權行為而生之債，依侵權行為地法。但另有關係
    最切之法律者，依該法律，涉外民事法律適用法第25條定有
    明文。是關於涉外侵權行為之準據法，原則上應適用侵權行
    為地之法律。本件原告主張遭被告侵害者，係其向我國經濟
    部智慧財產局申請註冊登記而取得之商標權，且主張被告係
    在我國境內從事侵權行為，是就本件而言，並無其他關係最
    切之法律可為準據法，自應適用侵權行為地法即我國法律為
    本件裁判之準據法。
三、復按原告於判決確定前，得撤回訴之全部或一部，但被告已
    為本案之言詞辯論者，應得其同意，民事訴訟法第262條第1
    項定有明文。原告起訴時原聲明請求：㈠被告應賠償原告新
    臺幣(下同)373,500元暨自訴狀送達之日起至清償日止按周
    年利率5%計算之利息；㈡被告應立即停止並不得再使用原告
    之註冊商標於指定之使用商品；㈢第一項之請求，原告願供
    擔保請准予宣告假執行；㈣訴訟費用由被告負擔。嗣原告於
    民國111年2月16日當庭撤回原訴之聲明㈡部分，並經被告於
    本院言詞辯論程序中表示同意，依上開說明，程序上並無不
    合，應予准許。
貳、實體部分：
一、原告主張：
  ㈠商標權人對於因故意或過失侵害其商標權者，得請求損害賠
    償，商標法第69條第3項定有明文。又商標權人請求損害賠
    償時，得就下列各款擇一計算其損害：一、依民法第216條
    規定。但不能提供證據方法以證明其損害時，商標權人得就
    其使用註冊商標通常所可獲得之利益，減除受侵害後使用同
    一商標所得之利益，以其差額為所受損害。二、依侵害商標
    權行為所得之利益；於侵害商標權者不能就其成本或必要費
    用舉證時，以銷售該項商品全部收入為所得利益。三、就查
    獲侵害商標權商品之零售單價1500倍以下之金額。但所查獲
    商品超過1500件時，以其總價定賠償金額。四、以相當於商
    標權人授權他人使用所得收取之權利金數額為其損害，商標
    法第71條第1項另定有明文。查被告既有如臺灣新北地方檢
    察署110年度調偵續字第1號起訴書所載侵害原告商標權之行
    為，原告依商標法第69條第3項、第71條第1項第3款之規定
    ，請求被告負損害賠償責任，即有所據。
  ㈡又所謂「零售單價」係指侵害他人商標權之商品實際出售之
    單價，並非指商標權人自己商品之零售價或批發價（最高法
    院95年度台上字第295號民事裁判參照）。又同時查獲多種
    侵權商品之情形，以商品單價加倍計算損害額時，並無區分
    不同商品，應個別計算損害額之規定，且同一商標權之價值
    ，應不會因商品種類之不同而有異，故查獲商品，應以各種
    侵權商品之平均商品單價乘以一定倍數計算，較為合理（智
    慧財產法院100年度民商上字第3號、101年度民商訴字第6號
    、102年度民商上易第1號判決均同此見解）。茲查，被告於
    其經營之拍賣網站，遭查獲意圖販賣而陳列傳輸線、電源轉
    接器等侵權商品，揆諸上開實務見解，復參以員警當時係以
    249元之價格購得標有原告公司商標圖樣之仿冒商標商品電
    源轉接器1件，如前所述，是本件計算損害賠償之商品平均
    單價即應為249元。
  ㈢另判斷侵害商標權之侵害賠償範圍，應以加害人之侵害情節
    及權利人所受損害為主，是以有關加害人之經營規模、仿冒
    商標商品之數量、侵害行為之期間、仿冒商標之相同或近似
    程度，及註冊商標商品真品之性質與特色、在市場上流通情
    形、加害人所可能對商標權人所創造並維護之商標權所生之
    損害範圍及程度等均為審酌之因素。查被告雖就原告有侵害
    多樣商品之情況，惟依上開說明，尚不得分開計算均乘以一
    定倍數後再加總損害賠償額，應以一次商品單價乘以一定倍
    數後，認定對單一原告之損害賠償額。而依據商標法第71條
    第1項3款規定：就查獲侵害商標權商品之零售單價一千五百
    倍以下之金額。但所查獲商品超過一千五百件時，以其總價
    定賠償金額。依上開規定計算，就所查獲商品超過一千五百
    件時，以其總價定賠償金額，原告本得請求以查獲侵害商標
    權商品總價之金額，即249元×2616倍。惟基於衡平原則，同
    時避免法院裁量之困擾，原告謹此依照上開規定之法律損害
    賠償之最高倍數1500倍為計算基礎，意即，被告應賠償原告
    參拾柒萬參仟伍佰元（249元×1500倍=373,500元）。
　㈣並聲明：
　　⒈被告應賠償原告新臺幣373,500元暨自訴狀送達之日起至清
      償日止按周年利率5%計算之利息；
　　⒉第一項之請求，原告願供擔保請准予宣告假執行；
    ⒊訴訟費用由被告負擔。
    ⒋第1、2項判決請准供擔保宣告假執行。
二、被告則以：原告請求賠償之金額過高，並聲明：
    ⒈原告之訴駁回。
    ⒉若受不利益判決，願供擔保免予假執行。
三、本院之判斷：
  ㈠按因犯罪而受損害之人，於刑事訴訟程序得附帶提起民事訴
    訟，對於被告及依民法負賠償責任之人，請求回復其損害；
    附帶民事訴訟之判決，應以刑事訴訟判決所認定之事實為據
    ，此觀刑事訴訟法第487 條第1 項、第500 條前段規定即明
    。又商標權人對於因故意或過失侵害其商標權者，得請求損
    害賠償，商標法第69條第3 項亦有明定。查被告確有向不詳
    廠商購入如附表一所示商標圖樣之仿冒商標商品，再於民國
    107年2月間某日時前至108年5月28日11時1分許為警查獲時
    止，基於以網路販賣仿冒商標權商品之犯意，在其於「露天
    拍賣」、「雅虎奇摩拍賣」網際網路交易平台網站（下分別稱
    露天拍賣、雅虎奇摩拍賣）申請帳號「ios5889」、「ios791
    003」以「配件救星」、「蘋果鋪」網路賣場，以附表二所
    示之價格陳列，供不特定消費者前往選購，嗣經警執行網路
    巡邏勤務時發現上開網路賣場拍賣資訊，向其購得印有「Ap
    ple Logo」商標圖樣之充電器3件及傳輸線1件，經送交商標
    權利人鑑定後，確認屬侵害商標權之商品，而犯商標法第97
    條之透過網路方式販賣侵害商標權之商品罪，業經本院以11
    0 年度智易字第50號刑事判決認事證明確，而判處被告有期
    徒刑5 月，並諭知易科罰金之折算標準，此有前開刑事判決
    在卷可參。是原告主張被告有前述侵害原告商標權之事實，
    自堪信為真實，參照上開說明，原告依商標法第69條第3 項
    規定，請求被告應負損害賠償責任，洵屬有據。
  ㈡請求損害賠償部分：
    ⒈按商標權人請求損害賠償時，得請求查獲侵害商標權商品
      零售單價1,500 倍以下之金額。前項金額顯不相當，法院
      得予酌減。商標法第71條第1 項第3 款前段及第2 項分別
      定有明文。而所謂「零售單價」係指侵害他人商標專用權
      之商品實際出售之單價，並非指商標專用權人自己商品之
      零售價或批發價。又立法者考量商標侵權行為之舉證困難
      ，故以商標法第71條第1 項第3 款減免商標權人就實際損
      害額之舉證責任，並明定法定賠償額以侵害商標權商品之
      零售價倍數計算，認定其實際損害額。而商標權人固得選
      擇以查獲仿冒商品之零售單價一定倍數定賠償金額，然考
      量以倍數計算之方法，倘致商標權人所得請求之賠償金額
      顯不相當者，賦予法院酌減數額之權限，使商標權人所得
      賠償與其實際上受損害之情形相當，而符合侵權行為損害
      賠償請求權，在於填補被害人實際損害之立法目的。是以
      ，判斷侵害商標權之損害賠償範圍時，除行為人之侵害情
      節及商標權人所受損害外，有關行為人之經營規模、仿冒
      商標商品之數量、侵害行為之期間、仿冒商標之相同或近
      似程度，及註冊商標商品真品之性質與特色、在市場上流
      通情形、行為人可能對商標權人創造並維護之商標權所生
      之損害範圍及程度等均為審酌之因素。
    ⒉本件被告侵害原告蘋果公司之商標權，經查獲之侵害商標
      權商品如附表二所示，業據本院上開刑事判決認定明確。
      本院審酌原告之商標圖樣為知名商標，常見於電腦硬體、
      軟體及其周邊設備，為公眾周知之知名品牌，而被告經營
      網路手機配件、充電器拍賣，當無不知之理，仍向不詳賣
      家購入廉價之仿冒商品，販賣予不特定消費者，流通於市
      場，藉原告長久經營之商標形象以牟利，損及原告之商標
      權等情，當可認定。參酌被告於警詢中自承：伊大約一個
      月賺一萬多元，賣一年差不多十幾萬等語（新北地方檢察
      署108年度偵字第36928號卷第11頁）。而本案扣除被告所
      購買後未使用之貼紙(即附表二編號4)及未對外單獨販售
      之包材後(即附表二編號5、6)，遭查扣之侵害商標權商品
      合計508件(即附表二編號1至3)，平均零售單價為258元。
      復審酌被告自107年2月起至108年5月間為警查獲止，依其
      遭查扣之帳冊內記載，每月扣除經營成本後，均有數千至
      2萬餘元不等之獲利(本院110年度智易字第50號卷第205至
      229頁)，可知被告已販出之侵權商品數量固然非少，然原
      告主張之1,500 倍仍屬過高，應以零售單價600 倍計算賠
      償額，較為適當。是本院認原告蘋果公司得請求被告賠償
      金額應為154,800元（計算式：258元 ×600倍 ＝154,800元
      ），逾此範圍之請求，即屬無據，不應准許。
    ⒊按給付無確定期限者，債務人於債權人得請求給付時，經
      其催告而未為給付，自受催告時起，負遲延責任。其經債
      權人起訴而送達訴狀，或依督促程序送達支付命令，或為
      其他相類之行為者，與催告有同一之效力，民法第229 條
      第2 項定有明文。而遲延之債務，以支付金錢為標的者，
      債權人得請求依法定利率計算之遲延利息；應負利息之債
      務，其利率未經約定，亦無法律可據者，週年利率為百分
      之五，亦為民法第233 條第1 項、第203 條所明定。本件
      原告請求被告賠償其損害，以支付金錢為標的，而本件損
      害賠償之給付無確定期限，依上開規定，自應以被告收受
      本件刑事附帶民事訴訟起訴狀繕本翌日即110 年10 月23 
      日起（本院卷第20頁）至清償日止，按年息5%計算之利息
      ，於法有據。
四、綜上所述，原告蘋果公司依商標法第69條第3 項、第71條第
    1 項第3 款，請求被告應分別給付154,800元，及自民國110
     年10月23 日起至清償日止，按週年利率百分之5 計算之利
    息，洵屬有據，應予准許。逾上開範圍以外之請求，於法尚
    非有據，不應准許。
五、本件為刑事附帶民事訴訟，依法無庸繳納裁判費，且訴訟程
    序中，兩造並無其他訴訟費用之支出，爰不另為訴訟費用負
    擔之諭知，附此說明。
六、本件所命被告給付之金額，未逾新臺幣50萬元，爰依刑事訴
    訟法第491 條第10款準用民事訴訟法第389 條第1 項第5 款
    規定，就原告勝訴部分，由本院依職權宣告假執行，故無庸
    命原告供擔保而由本院依職權宣告之。另依職權對被告酌定
    相當之擔保金額，宣告免為假執行。至於原告等其餘敗訴部
    分，其假執行之聲請，亦因訴之駁回而失所附麗，應予駁回
    。
七、本件判決基礎已臻明確，兩造其餘攻擊防禦方法及訴訟資料
    ，核與本案之判斷不生影響，爰不予一一論駁，併予敘明。
據上論結，本件原告之訴一部有理由、一部無理由，依智慧財產
案件審理法第27條第1 項前段、第2 項，刑事訴訟法第502 條、
第490條、第491 條第10款，民事訴訟法第389 條第1 項第5款、
第393 條第2 項，判決如主文。
中    華    民    國   111    年     3    月    23    日
                  刑事第十九庭    法  官  許博然
上列正本證明與原本無異。
如不服本判決，應於判決送達後20日內敘明上訴理由，向本院提
出上訴狀 (應附繕本) ，上訴於智慧財產及商業法院。其未敘述
上訴理由者，應於上訴期間屆滿後20日內向本院補提理由書「切
勿逕送上級法院」。
                                  書記官  陳映孜
中　　華　　民　　國　　111 　年　　3 　　月　　25　　日
【附表一】
編號 商標權人 商標圖樣 商標註冊/審定號 商標專用期限 指定商品 1 美商蘋果公司  00000000 110年3月31日 電纜    00000000 108年6月30日 耳機    00000000 114年10月15日 連接線    00000000 112年12月31日 充電器、電線、電纜及轉接器、耳機、貼紙、紙製容器、小冊子、說明手冊及簡介             

【附表二】
編號 品名 數量 售價 1 蘋果充電線 277件 150至299元，均價225元 2 蘋果耳機 14件 299至680元，均價490元 3 蘋果充電頭 217件 170至400元，均價285元 4 蘋果貼紙 1,993件  5 (包材)蘋果說明書 108件  6 (包材)蘋果紙盒 10件